【裁判字號】    97,易,1707
【裁判日期】    971103
【裁判案由】    違反毒品危害防制條例
【裁判全文】
臺灣彰化地方法院刑事判決              97年度易字第1707號
公  訴  人  臺灣彰化地方法院檢察署檢察官
被      告  甲○○
上列被告因違反毒品危害防制條例案件，經檢察官提起公訴（97
年度毒偵字第3496、3533號）及移送併辦（97年度毒偵字第3777
號），本院以簡式審判程序判決如下：
    主    文
甲○○施用第二級毒品，累犯，處有期徒刑參月，如易科罰金，
以新臺幣壹仟元折算壹日；又施用第二級毒品，累犯，處有期徒
刑肆月，如易科罰金，以新臺幣壹仟元折算壹日。應執行有期徒
刑伍月，如易科罰金，以新臺幣壹仟元折算壹日
    犯罪事實
一、甲○○前於民國96年間因施用毒品案件，經依法院裁定送
    入觀察勒戒處所觀察勒戒，經評定認無繼續施用毒品傾向後
    ，於97年1月7日釋放，並由臺灣彰化地方法院檢察署檢察官
    以96年度毒偵字第4589、5884號為不起訴處分確定。96年
    間因詐欺案件，經本院以96年度易字第367號判決判處有期
    徒刑6月確定，並經本院以96年度聲減字第3225號裁定減為
    有期徒刑3月確定，於97年4月6日縮刑期滿執行完畢。詎猶
    不知悔改，（一）甲○○竟基於施用第二級毒品之犯意，於
    97 年7月24日晚間8時許，在其位於彰化縣彰化市○○路○段
    178號住處內，以將第二級毒品甲基安非他命置於玻璃球內
    以火燒烤，再吸其煙氣之方式，施用第二級毒品甲基安非他
    命1次。嗣因甲○○為警通知定期採驗尿液未到，而於97年7
    月25日上午11時23分許，為警持臺灣彰化地方法院檢察署檢
    察官所核發之強制採尿許可書強制到案接受採尿送驗，甲○
    ○於有偵查犯罪職權之員警未發覺其施用第二級毒品之犯行
    前，即主動向員警自首上開施用第二級毒品之犯行，並接受
    裁判，經警採其尿液送驗結果，呈現甲基安非他命代謝物之
    甲基安非他命及安非他命陽性反應，而查悉上情；（二）甲
    ○○復基於施用第二級毒品之犯意，於97年8月11日晚間7、
    8 時許，在其前開住處內，以將第二級毒品甲基安非他命置
    於玻璃球內以火燒烤，再吸其煙氣之方式，施用第二級毒品
    甲基安非他命1次。嗣於97年8月11日晚間11時20分許，在彰
    化縣彰化市○○路○段563號前為警盤查，及於97年8月14日
    下午1時10分許，在彰化縣彰化市○○路301巷12弄5號為警
    持搜索票搜索，分別經警採其尿液送驗結果，呈現甲基安非
    他命代謝物之甲基安非他命及安非他命陽性反應，而查悉上
    情。
二、案經彰化縣警察局員林分局報告及彰化縣警察局移送臺灣彰
    化地方法院檢察署檢察官偵查起訴。
    理  由
一、本件被告甲○○所犯係死刑、無期徒刑、最輕本刑為3年以
    上有期徒刑以外之罪，其於準備程序中就被訴事實為有罪之
    陳述，經告知被告簡式審判程序之旨，並聽取公訴人及被告
    之意見後，本院合議庭認為適宜而裁定由受命法官獨任進行
    簡式審判程序，合先敘明。
二、訊據被告甲○○對於上揭犯罪事實均坦承不諱，且被告於上
    揭時地為警查獲後，經警採集其尿送驗結果，確呈現甲基安
    非他命代謝物之甲基安非他命及安非他命陽性反應，此有詮
    昕科技股份有限公司出具之濫用藥物尿液檢驗報告3份及彰
    化縣警察局彰化分局分局委託檢驗尿液代號與真實姓名對照
    認證單2份及應受尿液採驗人尿液檢體採集送驗紀錄表1份在
    卷可稽，足認被告自白與事實相符，堪可採信。又被告前於
    96年間因施用毒品案件，經依法院裁定送入觀察勒戒處所
    觀察勒戒，經評定認無繼續施用毒品傾向後，於97年1月7日
    釋放，並由臺灣彰化地方法院檢察署檢察官以96年度毒偵字
    第4589、5884號為不起訴處分確定。96年間因詐欺案件，
    經本院以96年度易字第367號判決判處有期徒刑6月確定，並
    經本院以96年度聲減字第3225號裁定減為有期徒刑3月確定
    ，於97年4月6日縮刑期滿執行完畢等節，有臺灣高等法院被
    告前案紀錄表1份在卷可憑。綜上所述，本案事證明確，被
    告犯行堪以認定。
三、核被告所為，係犯毒品危害防制條例第10條第2項之施用第
    二級毒品罪。被告施用第二級毒品前持有第二級毒品之低度
    行為，應為其施用之高度行為所吸收，不另論罪。檢察官移
    送併辦部分（97年度毒偵字第3777號)，與經檢察官起訴部
    分係屬事實上同一案件，有檢察官移送併辦意旨書1份在卷
    可參，本院自應併予審理。被告所犯上開2罪間，犯意各別
    ，行為互殊，應予分論併罰。復按刑法第62條所謂「發覺」
    ，固非以有偵查犯罪職權之機關或人員確知其人犯罪無誤為
    必要，而於對其發生嫌疑時，即得謂為已發覺；但此項對犯
    人之嫌疑，仍須有確切之根據得為合理之可疑者，始足當之
    ，若單純主觀上之懷疑，要不得謂已發生嫌疑（最高法院72
    年度臺上字第641號判例意旨參照）。所謂發覺，係指有偵
    查職權之公務員已知悉「有犯罪事實」及「犯罪之人」。如
    僅係推測其已發生，而與事實巧合，即與知悉已發生有別。
    毒品危害防制條例第25條第1項規定：「犯第10條之罪而付
    保護管束者，於保護管束期間，警察機關或執行保護管束者
    應定期或於其有事實可疑為施用毒品時，通知其於指定之時
    間到場採驗尿液，無正當理由不到場或到場而拒絕採驗者，
    得報請檢察官或少年法院許可，強制採驗。」其立法目的，
    係因施用毒品者，一旦成癮，有反覆施用之傾向，極難戒治
    。於施用毒品之人付保護管束期間，指定時間通知其到場採
    驗尿液；若未依照指定時間到場採驗尿液，則可報請檢察官
    強制採驗，可以令犯施用毒品罪之人，在保護管束期間，未
    完全戒斷毒癮之前，心生警惕，不敢隨意再施用毒品。並非
    以施用毒品者，不依照指定之時間到場，承辦人員即可據此
    「知悉」未到場之人有施用毒品之事實。查，本件被告於97
    年7月24日施用毒品之犯行係因被告為列管毒品人口，為警
    通知定期採驗尿液未到，經警向臺灣彰化地方法院檢察署檢
    察官聲請核發強制採尿許可書後，強制被告到案接受採尿送
    驗，被告乃於員警執行採驗尿液前即有偵查犯罪職權之機關
    或個人發覺其犯罪前，自動向承辦警員自首其施用第二級毒
    品甲基安非他命之犯行，業據被告供明在卷，並有電話洽辦
    公務紀錄單、採驗尿液通知書回執聯、強制採驗尿液許可書
    等件及被告於97年7月25日之調查筆錄等件附卷可憑，足認
    被告確係在警員未發現有確切之根據得為合理之懷疑前，即
    主動供述其施用第二級毒品，嗣亦接受裁判，核與自首之規
    定相符，爰依刑法第62條前段規定減輕其刑。另查，被告前
    於96年間因詐欺案件，經本院以96年度易字第367號判決判
    處有期徒刑6月確定，並經本院以96年度聲減字第3225號裁
    定減為有期徒刑3月確定，於97年4月6日縮刑期滿執行完畢
    ，有臺灣高等法院被告前案紀錄表1份在卷可稽，其於受有
    期徒刑執行完畢後5年以內，再故意犯本件有期徒刑以上之
    罪，為累犯，應依法加重其刑。被告就97年7月24日施用第
    二級毒品犯行，同時具有加重及減輕事由，應依刑法第71條
    第1項之規定先加後減之。爰審酌被告曾因施用毒品案件接
    受觀察勒戒，竟無視於毒品對於自身健康之戕害及國家對於
    杜絕毒品犯罪之禁令，猶施用毒品不輟，再為本案犯行；被
    告吸毒係戕害自己身心之行為及被告犯罪後尚能於偵審中坦
    承犯行之態度等一切情狀，分別量處如主文所示之刑及諭知
    易科罰金之折算標準，並定其應執行之刑及諭知易科罰金之
    折算標準。
據上論斷，應依刑事訴訟法第273條之1第1項、第299條第1項前
段，毒品危害防制條例第10條第2項，刑法第11條前段、第47條
第1項、第41條第1項前段、第2項、第62條前段、第51條第5款，
判決如主文。
中    華    民    國    97    年    11    月    3     日
                  刑事第五庭    法  官  蔡家瑜
以上正本證明與原本無異。
如不服本判決，應於判決送達後10日內，向本院提出上訴書狀，
上訴書狀應「敘述具體上訴理由」，並按他造當事人之人數附繕
本。「切勿逕送上級法院」。
中    華    民    國    97    年    11    月    3     日
                                書記官  陳秀鳳
附錄論罪科刑法條：
毒品危害防制條例第十條第二項：
施用第二級毒品者，處三年以下有期徒刑。


司法院資訊處製作；財團法人民間司法改革基金會備份。
